【裁判字號】    90,訴,91
【裁判日期】    900418
【裁判案由】    恐嚇取財
【裁判全文】
臺灣嘉義地方法院刑事判決                              九十年度訴字第九一號
    公  訴  人  臺灣嘉義地方法院檢察署檢察官
    被      告  丁○○
                甲○○
右列被告因恐嚇取財案件，經檢察官提起公訴（八十九年度偵緝字第三０八號、九十
年度偵字第二一九號），本院判決如左：
    主  文
丁○○、甲○○共同連續意圖為自己不法之所有，以恐嚇使人將本人之物交付，丁○○累犯，處有期徒刑拾月，甲○○處有期徒刑玖月。
    事  實
一、丁○○曾因侵占案件，經台灣台中地方法院判處有期徒刑三月，甫於民國八十八
    年四月二十七日執行完畢，不知悔悟，因與其夫甲○○均遊手好閒，缺錢花用，
    思及其弟乙○○善良可欺，竟與甲○○共同基於意圖為自己不法所有之概括犯意
    聯絡，推由甲○○攜帶西瓜刀一把，於八十九年六月十三日晚上九時三十分許，
    相偕至嘉義縣新港鄉潭大村五鄰六斗子十五之六號乙○○住處二樓，要求乙○○
    交付新台幣（下同）一萬元，甲○○夫婦遭拒後，竟當場以如不借錢就要帶出去
    砍、不要亂講話等言詞恐嚇乙○○，丁○○並另以伊夫婦有帶西瓜刀等言詞恐嚇
    乙○○，乙○○見狀，心生畏懼，乃交付現金三千元予甲○○夫婦。詎二人得手
    後仍不滿足，知乙○○均於每月十五日領取薪資，竟趁乙○○害怕不已之際，又
    再度命令乙○○於二日後即同年月十五日須前往雲林縣北港鎮交付九千元，乙○○因畏懼未消，乃依囑於該日傍晚六時許在該鎮某處巷內如數交付予甲○○夫婦
    。
二、案經乙○○訴由嘉義縣警察局民雄分局報告台灣嘉義地方法院檢察署檢察官偵查
    起訴。
    理  由
一、訊據被告丁○○、甲○○固坦認於右揭時地推由被告甲○○持西瓜刀前往告訴人
    乙○○住處取得三千元，被告丁○○並坦認第二次於右揭時地取得告訴人交付之
    現金九千元，惟皆矢口否認有何恐嚇取財之犯罪事實。被告丁○○辯稱：事前已
    向告訴人商借金錢，未恐嚇告訴人，只是叫告訴人不要亂講話，拿刀子是要嚇告
    訴人而已云云；被告甲○○辯稱：告訴人的錢都是交給被告丁○○，伊第一次在
    場，第二次不在場，帶西瓜刀只是要嚇嚇告訴人，不是要恐嚇云云。惟查：右揭
    犯罪事實，業據告訴人乙○○指訴歷歷，且證人即被告丁○○之弟丙○○於本院
    亦證稱，告訴人於被告夫婦甫離去後，即將遭二人恐嚇取財之事相告等語（本院
    九十年二月二十日訊問筆錄）；再者，被告二人自警訊、檢察官偵查中迄本院審
    理中，均不否認持西瓜刀前往告訴人住處，而被告甲○○於八十九年七月二十九
    日應警訊初並立有自白書一紙，上載明「８９‧６‧１３去乙○○的家裡，去向
    他本人借錢，且並帶西瓜刀前去，但並無向乙○○恐嚇，且當天乙○○有先拿三
    仟元借我，且事後８９‧６‧１５下午６點乙○○本人再拿九仟元給予我。」等
    語（警卷第七頁），於檢察官偵查中亦不否認第二次有前往北港鎮，告訴人離去
    時有看見伊等語（偵緝卷第十一頁反面、第十二頁正面），足見告訴人係因被告
    二人共持西瓜刀前往住處，又口出加害生命之言詞，始因此心生畏懼，交付身上
    僅有之現金三千元，而於被告二人不滿足，復出言需索時，懾於被告攜帶之凶器
    與恐嚇之言詞，再度心生畏懼，應允越日後交付現金九千元予被告夫婦，並可見
    兩次交付現金時，二人均在場。徵之告訴人乙○○與證人丙○○與被告誼屬近親
    ，苟非被告威逼甚劇，當不至於設詞陷害，是告訴人與證人所供，應係實情，從
    而被告二人所辯，容屬卸責之詞，不值採信，事證明確，其犯行均堪以認定。
二、被告丁○○、甲○○二次意圖為自己不法之所有，以恐嚇使告訴人先後將本人所
    有之現金三千元、九千元交付，核其所為，均係犯刑法第三百四十六條第一項之
    恐嚇取財罪。被告人就上揭犯行，有犯意之聯絡及行為之分擔，皆為共同正犯。
    被告二次犯行，時間緊接，方法相同，觸犯構成要件相同之罪名，顯係基於概括
    犯意為之，應依刑法第五十六條連續犯規定論以一罪，並加重其刑。公訴意旨認
    被告所犯係單純一罪，惟查本案被告係於告訴人交付三千元後，再出言要求告訴
    人交付九千元，已如前述，且與被告所辯原先要借一萬元云云之數額不相符合，
    應認被告係基於概括犯意而連續犯恐嚇取財罪，始屬正確。查被告丁○○曾因侵
    占案件，經台灣台中地方法院判處有期徒刑三月，甫於八十八年四月二十七日執
    行完畢，有台灣高等法院被告全國前案紀錄表在卷可按，其受有期徒刑之執行完
    畢後，五年以內再犯本件有期徒刑以上之罪，為累犯，應依刑法第四十七條規定
    遞加重其刑。爰審酌被告係因遊手好閒，缺錢花用，因而犯下本案，犯罪動機未
    見可憫之處，再其攜帶凶器逼迫告訴人就範，無視親情存在，其手段可惡，且犯
    罪後仍飾詞辯解，未見具體悔過之態度等一切情狀，分別量處如主文所示之刑，
    以示儆懲。至被告犯罪所用之西瓜刀一把，已經丟棄，此據被告甲○○於警訊中
    供承明確（警卷第二頁正面），既未經扣案，復不能證明所有權誰屬，爰不另為
    沒收之諭知，附此敘明。
據上論斷，應依刑事訴訟法第二百九十九條第一項前段，刑法第二十八條、第五十六
條、第三百四十六條第一項，罰金罰鍰提高標準條例第一條前段，判決如主文。
本案經檢察官陳美君到庭執行職務。
中    華    民    國      九    十    年      四      月    十  八      日
                                      臺灣嘉義地方法院刑事第二庭
                                          審判長法  官  許  進  國
                                                法  官  李  麗  萍
                                                法  官  廖  政  勝
右正本證明與原本無異。
如不服本判決，應於判決送達後十日內向本院提出上訴狀( 應附繕本 )。
中    華    民    國      九    十    年      四      月    十  八      日
                                                書記官  陳  湘  蓉
附錄本案論罪科刑法條全文：
刑法第三百四十六條第一項
意圖為自己或第三人不法之所有，以恐嚇使人將本人或第三人之物交付者，處六月以
上五年以下有期徒刑，得併科一千元以下罰金。


司法院資訊處製作；財團法人民間司法改革基金會備份。
